臺灣高雄地方法院刑事判決　　　　　　　95年度訴字第2632號
公　訴　人　臺灣高雄地方法院檢察署檢察官
被　　　告　丁○○
指定辯護人　劉嘉裕律師
上列被告因毒品危害防制條例案件，經檢察官提起公訴（94年度
偵緝字第1469號），本院判決如下：
    主  文
丁○○共同連續販賣第一級毒品，累犯，處有期徒刑玖年。未扣
案之門號0000000000號行動電話壹支（含SIM 卡壹張）沒收之，
如全部或一部不能沒收時，追徵其價額。未扣案之共同販賣第一
級毒品所得財物新臺幣玖萬柒仟元，與乙○○連帶沒收，如全部
或一部不能沒收時，以其財產抵償之；又共同連續販賣第二級毒
品，累犯，處有期徒刑柒年拾月。上開未扣案之門號0000000000
號行動電話壹支（含SIM 卡壹張）沒收之，如全部或一部不能沒
收時，追徵其價額。未扣案之共同販賣第二級毒品所得財物新臺
幣壹萬貳仟元，與乙○○連帶沒收，如全部或一部不能沒收時，
以其財產抵償之。應執行有期徒刑拾陸年。未扣案之門號000000
0000號行動電話壹支（含SIM 卡壹張）沒收之，如全部或一部不
能沒收時，追徵其價額。未扣案之共同販賣毒品所得財物新臺幣
拾萬玖仟元，與乙○○連帶沒收，如全部或一部不能沒收時，以
其財產抵償之。
    事  實
一、丁○○前因毒品危害防制條例案件，經本院以88年度易字第
    4800號判決，判處有期徒刑5 月確定，於民國89年10月13日
    執行完畢。詎仍不知悔改，明知海洛因及甲基安非他命，分
    屬毒品危害防制條例第2 條第2 項第1 款、第2 款所定之第
    一、二級毒品，不得持有、販賣，竟意圖營利而與其配偶乙○○（另案審理中）共同基於販賣第一級毒品之概括犯意聯
    絡，連續於(一)93年2 月中旬某日起，至同年5 月17日上午10
    時30分止，共同以乙○○所有之0000000000號行動電話作為
    聯絡工具，與己○○○使用之0000000000號行動電話聯絡買
    賣第一級毒品海洛因事宜，待雙方談妥交易代價後，丁○○
    與乙○○即共同至己○○○位在高雄市○○區○○路797 號
    4 樓之2 之住處樓下，將第一級毒品海洛因交付與己○○○
    ，而渠等每次交易代價為新臺幣（下同）1000元至5000元不
    等，先後以此交易第一級毒品海洛因達40次；(二)93年3 月10
    日起至同年4 月10日夜間8 時許止，共同以上開0000000000
    號行動電話作為聯絡工具，與戊○○使用之0000000000號行
    動電話聯絡買賣第一級毒品海洛因事宜，待雙方談妥交易內
    容後，丁○○與乙○○即共同至與戊○○相約之高雄市○○
    區○○路旁或元帝廟前，以每包1000元之代價，將第一級海
    洛因售與戊○○，而以此方式販賣第一級毒品海洛因與戊○○15次。
二、丁○○另意圖營利而與乙○○共同基於販賣第二級毒品之概
    括犯意聯絡，自93年3 月中旬某日起，至同年5 月28日中午
    12時30分許止，共同以上開0000000000號行動電話作為聯絡
    工具，與丙○○使用之0000000000號行動電話聯絡買賣第二
    級毒品甲基安非他命事宜，待雙方談妥交易事宜後，丁○○
    與乙○○即共同至丙○○位在高雄市左營區○○○路71之4
    號之住處前，以每包1000元之代價，將第二級毒品甲基安非
    他命販售與丙○○，而以此方式連續販賣第二級毒品甲基安
    非他命與丙○○12次。
三、嗣於93年4 月21日下午2 時50分許，經警持搜索票至丁○○
    位在高雄市○○區○○街177 號之住處搜索，扣得第一級毒
    品海洛因3 包、研磨機1 台、殘渣袋41個、空夾鏈袋20個、
    電子磅秤1 台、注射針筒4 支、塑膠鏟管2 支、內含不明粉
    末之糖罐1 瓶，並循線查悉上情。
四、案經高雄市政府警察局移送臺灣高雄地方法院檢察署檢察官
    偵查起訴。
    理  由
壹、程序方面
一、按被告以外之人於審判外之言詞或書面陳述，除法律有規定
    者外，不得作為證據，刑事訴訟法第159 條第1 項固定有明
    文，而考諸上開規定之立法意旨，係在排除傳聞證據，落實
    直接審理主義、言詞審理主義，及確保當事人之反對詰問權
    。又被告以外之人於司法警察官、司法警察調查中之陳述，
    性質上固屬傳聞證據，惟依刑事訴訟法第229 條至第231 條
    之1 之規定，司法警察官、司法警察具有調查犯罪嫌疑人犯
    罪情形及蒐集證據等職權，若其等所作之筆錄毫無例外全無
    證據能力，當有悖於刑事訴訟實體真實發見之訴訟目的，是
    為補救上開採納傳聞法則，造成之不合理情形，另增定刑事
    訴訟法第159 條之2 規定：「被告以外之人於檢察事務官、
    司法警察官或司法警察調查中所為之陳述，與審判中不符時
    ，其先前之陳述具有較可信之特別情況，且為證明犯罪事實
    存否所必要者，得為證據」，是於符合前開法律所列條件下
    ，仍承認上開陳述之證據適格。而證人「先前不一致之陳述
    」，係指先前於審判外陳述之人現於法院作證，且該審判外
    之陳述與該證人於審判中之證詞相較有不一致之情形。因此
    後者既於審判中作證，即處於法院得親自觀察證人前後陳述
    不一致之反應，以判斷究何者較為可採，且就詰問而言，因
    該證人現於法院作證，被告不但得對證人現在之證詞進行詰
    問，亦得對其先前陳述為詰問，即對於先前不一致之陳述為
    詰問。因此，法院於審理時既已賦予被告（或其辯護人）於
    審判中親自詰問證人之機會，被告對於任何各該證人於警詢
    、偵查、或審理中有何不利於被告之證述，均有表示意見之
    機會，則此時，如法院認為先前之陳述較可信、更有證據價
    值時，自得為證據，而就其陳述之內容何者較為可信以為判
    斷，此亦為刑事訴訟法第159 條之2 對於傳聞法則之例外規
    定之意旨。本案被告丁○○及其辯護人主張：證人己○○○
    、戊○○、丙○○於警詢中之證述，屬被告以外之人於審判
    外之陳述，無證據能力，不得作為證據等語。惟按，刑事訴
    訟法第159 條之2 規定所謂具有可信之特別情況，屬證據能
    力要件，法院應比較前後陳述之外部情況（如時間之間隔、
    有意識地迴避、受不當外力干擾、事後串謀、自首或立即反
    應所知等）進行比較，以資決定何者外部情況具有可信性。
    若陳述係在特別可信之情況下所為，虛偽陳述之危險性不高
    ，雖係審判外陳述，或未經被告反對詰問，仍得承認其證據
    能力。本件證人己○○○、戊○○、丙○○係被告是否有販
    賣毒品犯行之重要證人，且渠等於警詢中原係陳稱有向被告
    購買毒品，惟嗣於本院審理中，卻變異前詞而謂未向被告購
    買毒品，顯係就案情有重要關係之事項為前後不符之陳述。
    又證人己○○○、戊○○於本院審理中均表示：警詢中所言
    ，均係出於自由意志而為陳述（見本院卷第93、139 、140
    頁），而證人丙○○雖表示員警問案態度非佳，要求其為不
    利於被告之陳述，然此情並無可採（詳下述），是證人己○○○、戊○○、丙○○於警詢中之陳述，當係出於自由意志
    下所為，又當時證人己○○○、戊○○、丙○○係於接近案
    發時所為立即反應之陳述，相較渠等於本院審判時，時間已
    相距超過2 年，且係在被告之面前，當庭指述其是否販賣毒
    品，依此外部情況，顯有受不當外力干擾，內在之壓力及事
    後串謀之可能性，堪認證人己○○○、戊○○、丙○○於警
    詢中之陳述具有特別可信之情況，且為證明被告犯罪事實之
    存否所不可欠缺，依刑事訴訟法第159 條之2 規定，應具有
    證據能力，故被告及其辯護人上開所辯，尚無足採。
二、次按，被告以外之人於偵查中向檢察官所為之陳述，除顯有
    不可信之情況者外，得為證據，刑事訴訟法第159 條之1 第
    2 項定有明文。本件證人戊○○、丙○○於檢察官偵查中所
    為之證述，業經其具結擔保其證詞之真實性，且於本院審理
    中，復到庭接受被告及其辯護人詰問，對被告之詰問權已有
    所保障，復經本院提示後，公訴人、被告及其辯護人對該等
    陳述之證據能力不爭執，是並無顯有不可信之情況，且與本
    案相關之待證事實具有關連性，自應具有證據能力。
三、本件高雄市政府警察局依據臺灣高雄地方法院檢察署核發之
    通訊監察書所進行之監聽錄音，係屬電磁紀錄，非為供述證
    據（至依據該錄音所生之通訊監察譯文，則係製作該譯文之
    人於審判外之書面陳述），而該等監聽錄音既經正當法律程
    序取得，且與本案之相關待證事實具有關連性，自應有證據
    能力。
四、末按，被告以外之人於審判外之陳述，雖不符前4 條之規定
    ，而經當事人於審判程序同意作為證據，法院審酌該言詞陳
    述或書面陳述作成時之情況，認為適當者，亦得為證據。當
    事人、代理人或辯護人於法院調查證據時，知有第159 條第
    1 項不得為證據之情形，而未於言詞辯論終結前聲明異議者
    ，視為有前項之同意，刑事訴訟法第159 條之5 定有明文。
    本件通訊監察譯文，係被告以外之人於審判外之書面陳述，
    而公訴人、被告及其辯護人，就上開書面陳述未於本院審理
    過程中聲明異議，本院並審酌前開書面陳述作成時之情況正
    常，且與本案相關之待證事實具有關連性，認適當作為證據
    ，依前開刑事訴訟法第159 條之5 之規定，認上開陳述具有
    證據能力。
貳、實體方面
一、訊據被告矢口否認有何前開販賣第一、二級毒品犯行，辯稱
    ：己○○○曾因與伊先生乙○○交往，在其住處為伊發現，
    伊當時有向己○○○表示要報警抓其，伊猜想己○○○日後
    為警查獲時，可能認為係伊去報警所致，才會誣陷說伊有販
    賣毒品；而丙○○則曾向伊先生乙○○借過錢，伊有向其討
    債，伊猜想丙○○應是因此心生不滿，才會說伊有賣毒品；
    至於戊○○部分，伊與其根本不相識，不知道其為何會說伊
    有販賣毒品云云。經查：
(一)、前揭犯罪事實，業據證人己○○○於警詢中證述：伊於92年
    5 月底開始，就染上毒癮，而有施用海洛因之習慣，又伊自
    93年2 月中旬開始，因為伊先生友人之介紹，而開始向綽號
    「小胖」、「老芋仔」之乙○○及其妻子即被告購買海洛因
    ，一直至93年5 月17日上午10時30分許，伊向渠2 人購買海
    洛因時，均係先以伊先生交給伊使用之0000000000號行動電
    話，與乙○○及被告使用之0000000000號行動電話聯絡欲購
    買之海洛因金額、數量，並約在伊位於高雄市○○區○○路
    797 號4 樓之2 之住處樓下交易，伊每次購買海洛因之數量
    約為2000元至5000元不等，次數總共約40次左右，而伊最後
    一次與渠2 人交易，則係購買了1000元之海洛因，又伊每次
    撥打上開電話與渠2 人交易海洛因時，大部分是由被告接聽
    ，而在伊住處樓下為毒品交易時，則幾乎都是渠2 人一起將
    海洛因送到伊住處樓下等語（警卷第7 、8 頁），證人戊○○於警詢中證稱：伊先前有因毒品案件入監服刑，出監之後
    ，於93年3 月10日左右，又開始施用海洛因，直至93年4 月
    底，而伊這段期間所施用之海洛因，係向綽號「老芋」之乙○○及其妻子即被告所購買，伊向渠2 人購買海洛因時，均
    係先以伊所有之0000000000號行動電話，與渠2 人使用之00
    00000000號行動電話聯絡購買海洛因事宜，再由渠2 人將海
    洛因送至約定之左營區○○路旁、元帝廟前等處交易，伊每
    次購買海洛因之數量為1000元，次數總共約15、16次左右，
    而伊最後一次與渠2 人交易，係於93年4 月10日夜間8 時許
    ，又伊每次撥打上開電話與渠2 人交易海洛因時，大部分是
    由乙○○接聽，而在約定地點為毒品交易時，則幾乎都是渠
    2 人共乘1 部紅色小客車將海洛因送來等語（見警卷第15至
    19頁），及證人丙○○於警詢中陳述：伊先前有因毒品案件
    接受觀察、勒戒，出勒戒所之後，於93年3 月中旬左右，又
    開始施用甲基安非他命，直至93年5 月28日止，而伊這段期
    間所施用之甲基安非他命，係向綽號「老芋」之乙○○及其
    妻子即被告所購買，伊向渠2 人購買毒品時，均係先以伊所
    有之0000000000號行動電話，與渠2 人使用之0000000000號
    行動電話聯絡購買毒品事宜，再由渠2 人將甲基安非他命送
    至伊位在高雄市左營區○○○路71之4 號之住處前給伊，伊
    每次購買甲基安非他命之數量為1000元，次數總共約12次左
    右，而伊最後一次與渠2 人交易，係於93年5 月28日中午12
    時30分許，又伊每次撥打上開電話與渠2 人交易毒品時，大
    部分是由被告接聽，而在伊住處前為毒品交易時，則幾乎都
    是渠2 人共乘1 部紅色小客車將甲基安非他命送來等語（見
    警卷第9 至13頁）明確，核與證人乙○○於本院審理中證述
    ：被告係伊配偶，而伊有綽號叫「老芋仔」，93年間，伊所
    使用之行動電話為0000000000號，並以1 部紅色的車子作為
    交通工具等語（見本院卷第64至69頁）相符，並有00000000
    00號行動電話之通訊監察紀錄及譯文在卷可稽（見警卷第29
    至52頁），而被告亦供承該等通訊監察譯文中標示為其所為
    之對話內容，確係其本人所為通話（見本院卷第25頁），則
    被告與證人乙○○以前開分工方式，於上揭時、地，販賣第
    一級毒品海洛因與己○○○、戊○○，及販賣第二級毒品甲
    基安非他命與丙○○等事實，堪以認定。
(二)、海洛因、甲基安非他命分別係第一級毒品、第二級毒品，均
    為不易取得之違禁物，且販賣第一、二級毒品罪責甚重，並
    為警方嚴厲查緝之重點，此乃眾所周知之情，而被告與證人
    乙○○上開販賣第一、二級毒品之行為次數非少，衡諸常情
    ，若非圖取暴利，被告應無甘冒遭供出來源或被檢警查緝法
    辦而受重刑處罰之危險，而為該等多次平價或低於販入價格
    而販賣毒品行為之理，故被告販賣毒品，顯有營利之意圖乙
    情，亦堪認定。
(三)、被告雖以前詞置辯，且證人乙○○於本院審理中證述：伊與
    丙○○有金錢上之借貸關係，於92、93年間，伊向丙○○催
    討債務，但丙○○一直不還，2 人因此有所糾紛；而伊與己○○○係朋友關係，伊先前常去己○○○住處，導致被告誤
    會伊與己○○○在交往，被告因而有至己○○○住處吵鬧云
    云（見本院卷第64至69頁）；證人己○○○於本院審理中亦
    證述：伊於93年間，有向綽號「老芋仔」之乙○○購買過海
    洛因，而伊都是以傳簡訊之方式購買毒品，以打電話之方式
    很少，又乙○○均是1 個人開車將毒品送過來給伊，且均未
    曾向伊收錢云云（見本院卷第135 至140 頁）；而證人戊○○於本院審理中證述：伊於93年間有在施用海洛因，而伊所
    施用之海洛因，係向綽號「老芋仔」之乙○○購得，伊購毒
    時係以電話與乙○○連絡，而接電話的人都是男的，只有1
    次是女的接，又交付毒品時，則均是乙○○自己開車將毒品
    送過來，被告並未陪同前來云云（見本院卷第88至93頁），
    證人丙○○於本院審理中則證述：伊所施用之毒品，係向住
    在左營區、1 名綽號「老芋仔」之人買的，但該人並非乙○○，而伊也從未向被告買過毒品，先前伊會於警詢中指稱乙○○及被告有賣毒品與伊，係因伊與被告及乙○○有金錢上
    之糾紛，再加上警詢時，有員警口氣不是很好，要伊說毒品
    係向被告及乙○○買的，伊方會如此陳述云云（見本院卷第
    58至63頁）。然證人己○○○、戊○○、丙○○於本院審理
    中之證述，顯與渠等於警詢中所為證述內容有所歧異，而證
    人乙○○則係與被告有共犯關係之人，其為不實陳述而推卸
    己責，亦屬事理之常，故上開證人於本院審理中之證述是否
    可信，實非無疑。
(四)、關於證人己○○○部分，除其先後所述有所不同外，其於本
    院審理中證述：伊與被告並不相識，而於93年間，伊與乙○○亦無交往云云（見本院卷第139 頁），要與被告辯稱：因
    己○○○與乙○○有交往，故伊與己○○○間有所紛爭乙節
    ，相互矛盾；且證人己○○○於本院審理中又稱：伊因為伊
    先生去世，對於伊先生去世前的許多事情已經都記憶模糊，
    無法再想起來（見本院卷第137 頁），益徵證人己○○○於
    本院審理中之證述，實難予以採認；此外，觀諸前開000000
    0000號行動電話之通訊監察紀錄，證人己○○○使用之0000
    000000號行動電話，並未有發送簡訊與被告及證人乙○○使
    用之0000000000號行動電話之情，反而時常有與被告或乙○○對談之情，足證證人己○○○前開於本院審理中關於購毒
    情節之證詞，顯與事實不符，而其警詢中之陳述，則與上開
    通訊監察紀錄所示情形相合，自較為可採。
(五)、關於證人戊○○部分，其除上開於本院審理中之證述外，於
    偵訊中另證述：伊沒有向被告買過毒品，伊並不認識被告云
    云（見偵2 卷第47頁），然其於本院審理中又證述：被告住
    在伊住處附近，伊有見過被告，但沒有與被告打過招呼云云
    （見本院卷第88至93頁），先後已有所不符，而關於此節，
    其於警詢中係證述：伊認識被告，與其係10幾年之老鄰居等
    語（見本院卷第18頁），再參以證人戊○○於93年間，係設
    藉並居住在高雄市○○區○○路86巷36弄1 號，被告當時則
    係設籍在高雄市○○區○○路97巷27號，要為渠2 人於警詢
    中所自承，足見渠2 人確曾住居在相鄰近之區域，復佐以前
    揭0000000000號行動電話之通訊監察譯文，證人戊○○於使
    用之0000000000號行動電話與被告、證人乙○○使用之0000
    000000號為通話時，若係被告所接聽，均直接稱呼被告為「
    阿慧仔」，而被告亦均直接回話，未曾表現出陌生感，可證
    證人戊○○與被告確實相互熟識，是證人戊○○上開於偵訊
    及本院審理中之證述，及被告辯稱其與證人戊○○不相識云
    云，均無足採。又證人戊○○既與被告相識，關於被告是否
    有於電話中與其聯絡買賣毒品事宜、是否曾與證人乙○○一
    同將毒品交付與其，衡情當無發生誤認之可能；再參以前揭
    0000000000號行動電話之通訊監察譯文，被告有與證人戊○○論及要以將毒品藏放於香菸盒中，嗣再丟擲香菸盒之方式
    交付毒品，而證人戊○○於本院審理中亦證述確曾以此方式
    交付毒品（見本院卷第91頁），均足徵被告確實有與證人乙○○共同販賣第一級毒品海洛因與證人戊○○，故證人戊○○於偵訊及本院審理中證述被告未參與販賣第一級毒品海洛
    因行為云云，要屬迴護被告之詞，委無足採。
(六)、至證人丙○○部分，其製作警詢筆錄時，員警並未有何以不
    正方法要求其為陳述乙情，業據證人即製作證人丙○○警詢
    筆錄之員警黃世平於本院審理中證述明確（見本院卷第86頁
    ），而參以證人丙○○嗣於偵訊中，亦同樣證述被告與證人
    乙○○有販賣第二級毒品甲基安非他命與其施用之情（見偵
    1 卷第54、55頁），且其該次接受偵訊時，距其製作警詢筆
    錄之時，有長達將近1 年之期間，衡情亦無可能受警詢之情
    狀影響，而使其為非出於自由意志之陳述，是證人丙○○於
    本院審理中證述：係因員警口氣不佳，伊方按照員警之要求
    ，指稱係向被告及乙○○購買毒品云云，顯無可採。另證人
    丙○○於本院審理中證述：伊有向乙○○借款，迄今尚欠乙○○3000元至5000元云云（見本院卷第61頁），要與證人乙○○於本院審理中證述：丙○○迄今尚欠伊1 萬元未還云云
    （見本院卷第66頁），並不相符，是渠等間是否確有債務糾
    紛，實有所疑；況依渠2 人上開證述，證人丙○○積欠證人
    乙○○之款項非多，且證人乙○○於本院審理中復陳稱：丙○○係向伊借款，其與被告間並無糾葛（見本院卷第67頁）
    ，則以上開金額非大之債務糾紛，證人丙○○是否因此即會
    先後於警詢、偵訊中誣指證人乙○○？已非無疑，更遑論係
    與其並無直接紛爭之被告；此外，依前揭0000000000號行動
    電話之通訊監察譯文所示，證人丙○○曾以其使用之000000
    0000號行動電話與被告及證人乙○○使用之0000000000號行
    動電話聯絡購買物品事宜，然其於本院審理中虛偽陳稱：未
    曾向被告或乙○○買過東西云云（見本院審理卷第63頁），
    足徵證人丙○○於本院審理中之證述，顯屬迴護被告之詞，
    殊無可採。
(七)、被告前開所辯及證人乙○○於本院審理中有利於被告之證詞
    部分，要與證人己○○○、戊○○、丙○○所為有利於被告
    之陳述不相符合，業已敘述如前；再參以被告陳稱：前開通
    訊監察譯文中之對話，係他人借款及從事花圈買賣生意之對
    話云云（見本院卷第142 頁），然依該等通訊監察譯文所示
    ，多有提及「要多加一點，昨天的好像少了很多」、「我也
    是照這樣磅呢」、「我欠糖仔，快一點」、「現在是否可以
    先幫我送過來一下，現在很難過」等對話，而該等對話內容
    ，顯與被告所謂借款、從事花圈買賣生意無關，反與毒品交
    易之狀況相符；此外，復佐以證人己○○○、戊○○、丙○○於警詢中所述關於與被告、證人乙○○交易毒品之方式，
    彼此間亦互符一致，益徵渠3 人於警詢中所述，確與事實相
    符，堪以採認。從而，被告前揭所辯，均屬事後卸責之詞，
    實無足採。另被告之辯護人為被告辯護稱：即令證人己○○○、戊○○、丙○○於警詢中之陳述可信，被告所為亦僅應
    論以幫助犯乙節，查被告與證人乙○○販賣毒品與證人己○○○、戊○○、丙○○時，常有與購毒者以電話聯絡交易毒
    品事宜之情，且幾乎每次毒品之交付，均係由被告與證人乙○○共同持送毒品與購毒者，業已論認如前，是其所為，顯
    非僅止於對於證人乙○○之販賣毒品犯行，有所助益之幫助
    行為爾，且以其參與程度之深，並足徵上開販賣毒品行為，
    均係被告與證人乙○○共同基於犯意聯絡而為之，是被告辯
    護人所辯此節，並無足採。
(八)、綜上，本件事證明確，被告前揭犯行，洵堪認定。
二、論罪科刑部分
(一)、按行為後法律有變更者，適用行為時之法律。但行為後之法
    律有利於行為人者，適用最有利於行為人之法律，刑法第2
    條第1 項定有明文。查被告行為後，刑法業於95年7 月1 日
    修正公布施行，而修正後之刑法第33條第5 款規定「罰金：
    新臺幣1000元以上，以百元計算之」，與修正前之刑法第33
    條第5 款規定「罰金：1 元以上」相較，刑法分則及特別刑
    法中關於有罰金刑之規定者，在修法前最低度之法定刑係銀
    元1 元即新臺幣3 元，而在修法後則係新臺幣1000元，比較
    修正前後之規定，修正後之規定較不利於行為人，是若行為
    人所犯罪行之法定刑有罰金刑者，即應依刑法第2 條第1 項
    前段規定，依行為人行為時即修正前之規定處斷。本件被告
    所犯毒品危害防制條例第4 條第1 項、第2 項之罪，其法定
    刑中有罰金刑，揆諸上開說明，自應適用修正前之刑法第33
    條第5 款規定，定其罰金刑之最低度刑。
(二)、按海洛因為毒品危害防制條例第2 條第2 項第1 款所稱之第
    一級毒品，甲基安非他命為同條項第2 款所稱之第二級毒品
    ，是核被告前開犯罪事實一所為，係犯毒品危害防制條例第
    4 條第1 項之販賣第一級毒品罪；其前開犯罪事實二所為，
    係犯毒品危害防制條例第4 條第2 項之販賣第二級毒品罪。
    被告持有第一級毒品及持有第二級毒品之低度行為，為販賣
    第一級毒品及販賣第二級毒品之高度行為所吸收，不另論罪
    。被告就上開犯行，與證人乙○○有犯意聯絡及行為分擔，
    均為共同正犯。至前開刑法修正時，雖於第28條將「正犯」
    之定義，由「2 人以上共同實施犯罪之行為者」修正為「2
    人以上共同實行犯罪之行為者」，然此一修正，對實務上「
    共同正犯」之意涵不生影響（參見該條修法說明），是不生
    新舊法比較之問題，附此敘明。
(三)、按刑法第56條連續犯之規定，業於前開刑法修正時刪除，此
    刪除雖非犯罪構成要件之變更，但顯已影響行為人刑罰之法
    律效果，自屬法律有所變更，而比較新、舊法結果，被告上
    開多次販賣第一、二級毒品犯行倘予分論併罰，顯較將之以
    連續犯論以一罪不利，是若該等犯行得依舊法論以連續犯時
    ，自應依刑法第2 條第1 項前段規定，以舊法規定處斷。查
    本件被告先後多次販賣第一級毒品及販賣第二級毒品犯行，
    均時間緊接，犯罪構成要件相同，顯係基於概括犯意為之，
    揆諸上開說明，應分別依修正前刑法第56條連續犯之規定論
    以一罪，並加重其刑，惟販賣第一級毒品罪及販賣第二級毒
    品罪法定本刑為死刑、無期徒刑部分，依法不得加重其刑，
    故僅就其他部分加重。
(四)、被告所犯上開2 罪間，犯意各別、行為互殊，觸犯構成要件
    相異之罪名，自應分論併罰。被告有如犯罪事實欄所載之上
    揭前科紀錄，有臺灣高等法院被告前案紀錄表及臺灣高雄地
    方法院檢察署被告之刑案資料查註紀錄表在卷可稽，而前開
    刑法修正時，對於累犯規定亦有修正，然本件被告不論依刑
    法修正前後之規定，均成立累犯，故應依刑法第2 條第1 項
    前段之規定，適用修正前刑法第47條規定加重其刑，並遞加
    重之，惟販賣第一級毒品罪及販賣第二級毒品罪法定本刑為
    死刑、無期徒刑部分，依法不得加重其刑，故僅就其他部分
    加重。
(五)、被告固有上開販賣第一級毒品海洛因之行為，惟其所為之販
    賣第一級毒品犯行，均係數量非多之零星販售，所販售之數
    量有限，與大量販賣毒品之大盤毒販惡性顯難比擬，倘科以
    販賣第一級毒品罪法定最輕本刑之無期徒刑，猶屬過重，固
    認其尚有可堪憫恕之處，爰依刑法第59條規定酌減其刑（此
    條規定雖於前開刑法修正時一併修正，然僅係為文字之增補
    ，尚不生新舊法比較之問題），並就上開加重部分，先加後
    減之。
(六)、爰審酌被告販賣第一級毒品海洛因及第二級毒品甲基安非他
    命，危害他人身心健康，所為實無可取，並於本院審理中矢
    口否認犯行，態度非佳，復參以其販賣毒品之次數、數量等
    一切情狀，分別量處如主文所示之刑。另按，刑法第64條第
    2 項、第65條第2 項於前開刑法修正時，亦均有所修正，經
    比較新舊法結果，以舊法較有利，自應以修正前刑法第64條
    第2 項、第65條第2 項之規定，量處其刑，附此敘明。此外
    ，前開刑法修正時，刑法第51條第5 款關於定應執行刑之規
    定亦有所修正，修正前刑法第51條第5 款規定：「宣告多數
    有期徒刑者，於各刑中之最長期以上，各刑合併之刑期以下
    ，定其刑期。但不得逾20年」；而修正後之該款則規定：「
    宣告多數有期徒刑者，於各刑中之最長期以上，各刑合併之
    刑期以下，定其刑期。但不得逾30年」，經比較新舊法結果
    ，修法後之規定非較有利於被告，依刑法第2 條第1 項前段
    之規定，應依修正前之刑法第51條第5 款，就被告上開宣告
    之刑，定如主文所示之應執行刑。
(七)、未扣案之0000000000號行動電話1 具（含SIM 卡1 張），係
    與被告有共犯關係之證人乙○○所有，業據證人乙○○於本
    院審理中證述明確（見本院卷第64頁），並有台灣大哥大股
    份有限公司94年10月27日法警字第09464439號函附卷可佐（
    關於SIM 卡所有權屬門號申用人所有部分，見本院卷第153
    、154 頁），且係供販賣本件毒品之用，應依毒品危害防制
    條例第19條第1 項規定沒收之，如全部或一部不能沒收時，
    追徵其價額。至扣案之第一級毒品海洛因3 包、研磨機1 台
    、殘渣袋41個、空夾鏈袋20個、電子磅秤1 台、注射針筒4
    支、塑膠鏟管2 支、內含不明粉末之糖罐1 瓶，因無證據證
    明與被告本件犯行有何關係，爰不為沒收銷燬或沒收之宣告
    ，併此敘明。
(八)、被告本件販賣第一級毒品所得9 萬7000元（被告販賣第一級
    毒品海洛因與證人己○○○共40次，除最後1 次交易為1000
    元外，其餘39次為2000元至5000元不等，於無其他證據可資
    佐證下，應從被告最有利之計算為認定，即其中1 次為5000
    元外，另38次為2000元，共計8 萬2000元；又被告販賣第一
    級毒品海洛因與證人戊○○共15次，每次1000元，共計1 萬
    5000元，2 者合計為9 萬7000元），販賣第二級毒品所得1
    萬2000元（被告販賣第二級毒品甲基安非他命與證人丙○○
    共12次，每次1000元，共計1 萬2000元），係被告與證人乙○○為本件販賣第一、二級毒品犯行所得之財物，基於共同
    正犯在犯意聯絡範圍內之犯罪行為，應由各共犯同負全部責
    任之法理，是被告上開所得財物雖未經扣案，仍應依毒品危
    害防制條例第19條第1 項規定，併予宣告與共犯乙○○連帶
    沒收，如全部或一部不能沒收時，以其財產抵償之。
三、公訴意旨另以：被告與乙○○共同基於犯意聯絡，於93年3
    月10日起至同年4 月下旬止，販賣第二級毒品甲基安非他命
    與證人戊○○多次，因認被告此部分亦涉犯毒品危害防制條
    例第4 條第2 項之販賣第二級毒品罪嫌。經查，證人戊○○
    歷於警詢、偵訊及本院審理中，均未陳述其有向被告或證人
    乙○○購買第二級毒品甲基安非他命，且依本案卷內之其他
    證據資料，亦均未顯示被告有販賣第二級毒品甲基安非他命
    與證人戊○○之情，是被告此部分犯行，尚難遽以認定，惟
    此部分若成立犯罪，依公訴意旨所示，亦與被告前開經本院
    論罪科刑之販賣第二級毒品犯行，具有連續犯之裁判上一罪
    關係，爰不另為無罪之諭知，附此敘明。
四、證人丙○○於偵訊中及於本院審理時，在具結之後，仍就案
    情有重要關係事項為先後相反之陳述，顯然涉有偽證罪嫌，
    此部分應由檢察官另行處理，併予敘明。
據上論斷，應依刑事訴訟法第299 條第1 項前段，毒品危害防制
條例第4 條第1 項、第2 項、第19條第1 項，刑法第11條、第2
條第1 項前段、第28條、第59條，修正前（下同）刑法第56條、
第47條、第51條第5 款，判決如主文。
本案經檢察官甲○○到庭執行職務。
中　　華　　民　　國　　96　　年　　2　　月　　26　　日
                  刑事第五庭    審判長法　官 李嘉興
                                      法  官 張金柱
                                      法  官 陳君杰
以上正本證明與原本無異。
如不服本判決，應於判決送達後10日內，向本院提出上訴狀。
中　　華　　民　　國　　96　　年　　2　　月　　26　　日
                                      書記官 陳昱良
附錄本案論罪科刑法條全文：
毒品危害防制條例第4 條第1 項、第2 項：
製造、運輸、販賣第一級毒品者，處死刑或無期徒刑；處無期徒
刑者，得併科新台幣1000萬元以下罰金。
製造、運輸、販賣第二級毒品者，處無期徒刑或7年以上有期徒
刑，得併科新台幣700萬元以下罰金。
